【裁判字號】    97,聲,433
【裁判日期】    970822
【裁判案由】    聲明異議
【裁判全文】
臺灣嘉義地方法院民事裁定  97年度聲字第433號
聲明異議人  宇盛儀器股份有限公司
                        一樓
法定代理人  甲○○
相  對  人  李明憲即華濟醫院
上列當事人間聲請支付命令事件，異議人對於中華民國97年7月
29日本院97年度司促字第10711號裁定聲明異議，本院裁定如下
：
    主  文
聲明異議駁回。
聲請程序費用由聲請人負擔。
    理  由
一、按「當事人對於司法事務官處理事件所為之終局處分，得於
    處分送達後十日之不變期間內，以書狀向司法事務官提出異
    議。但支付命令之異議仍適用第518條及第519條之規定。司
    法事務官認前項異議有理由時，應另為適當之處分；認異議
    為無理由者，應送請法院裁定之。法院認第1項之異議為有
    理由時，應為適當之裁定；認異議為無理由者，應以裁定駁
    回之。前項裁定，應敘明理由，並送達於當事人。」，民事
    訴訟法第240條之4定有明文。本院97年度司促字第10711號
    支付命令事件，經本院司法事務官於民國97年7月29日處分
    後，於97年8月7日送達債權人即聲明異議人，聲明異議人於
    97年8月13日聲明異議，有送達證書及異議狀在卷可按，未
    逾10日之不變期間，自屬合法，合先敘明。
二、次按「對於設有事務所或營業所之人，因關於其事務所或營
    業所之業務而涉訟者，得由其事務所或營業所所在地之法院
    管轄」，民事訴訟法第6條定有明文。本條之規定在不妨礙
    被告利益並兼顧原告訴訟之方便，且亦有助益法院之審理調
    查而設。本特別審判籍之要件有二：(一)須以設有事務所或營
    業所之人為被告：設有事務所或營業所之人，無論其業務係
    以非營利或營利為目的，必須係以自己之名義獨立繼續經營
    或執行其業務者，始有此一特別審判籍之適用。(二)須因關於
    其事務所或營業所之業務涉訟：須因業務本身所發生之交易
    糾紛或因業務之牽連關係附帶發生之法律關係事件屬之。
三、本件聲明異議人主張：其聲請支付命令所主張之事由，係與
    李明憲設於「嘉義縣太保市○○路○段601巷66號」之華濟醫
    院有買賣關係存在，請求李明憲即華濟醫院給付貨款，則本
    件支付命令之聲請顯係因業務關係而為請求，應合於民事訴
    訟法第510條管轄之規定，爰於法定期間聲明異議等語。然
    查，依民事訴訟法第510條規定，支付命令之聲請，雖專屬
    於債務人為被告時，依同法第6條規定有管轄權之法院管轄
    ，然民事訴訟法第6條有關以事務所或營業所所在地法院管
    轄之規定，目的係在不妨礙被告利益並兼顧原告訴訟之方便
    ，且亦有助益法院之審理調查而設，故必須債務人仍繼續經
    營或執行其業務者，始有此特別審判籍之適用。惟華濟醫院
    業已停業，已無繼續經營或執行其業務，倘仍以無營業事實
    之營業所所在地定管轄法院，對於法院審理非但並無助益，
    且亦有礙債務人之訴訟利益。基此，本院認華濟醫院既已停
    業而無繼續營業之事實，自無民事訴訟法第6條特別審判籍
    之適用。聲明異議人以華濟醫院之營業所設在嘉義縣太保市
    ，且本件係因華濟醫院之業務涉訟，主張其向本院聲請支付
    命令應有管轄權云云，洵無足採。從而，聲明異議人向本院
    聲請支付命令，既與民事訴訟法第510條管轄規定不符，原
    裁定以無管轄權為由駁回聲請，自無不合，聲明異議人猶執
    前詞指摘原裁定不當，為無理由，其聲明異議自應予駁回。
四、末按，「支付命令之聲請，不合於第508條至第511條之規定
    ，或依聲請之意旨認債權人之請求為無理由者，法院應以裁
    定駁回之；就請求之一部不得發支付命令者，應僅就該部分
    之聲請駁回之。前項裁定，不得聲明不服」，民事訴訟法第
    513條規定甚明。本件聲明異議人之聲明異議既經駁回，揆
    諸前揭規定，自不得聲明不服，併此敘明。
五、依民事訴訟法第95條、第78條，裁定如主文。
中    華    民    國    97    年    8    月    22    日
                  民二庭法  官  林中如
以上正本係照原本作成。
本件依民事訴訟法第513條第2項規定不得聲明不服。
中    華    民    國    97    年    8     月    22    日
                        書記官  林柑杏


司法院資訊處製作；財團法人民間司法改革基金會備份。
